最高法院刑事判決　　　　　　九十六年度台上字第一二四０號
上　訴　人　乙 ○ ○
　　　　　　丙 ○ ○
共　　　同
自訴代理人　徐 建 光律師
被　　　告　甲 ○ ○
　　　　　　丁○○○
上列上訴人等因自訴被告等誣告案件，不服台灣高等法院高雄分
院中華民國九十三年三月十八日第二審判決（九十二年度上訴字
第一六三五號，自訴案號：台灣高雄地方法院九十二年度自字第
二九號），提起上訴，本院判決如下：
    主  文
原判決撤銷，發回台灣高等法院高雄分院。
    理  由
本件原判決以上訴人即自訴人乙○○、丙○○（下稱自訴人等二
人）於第一審法院自訴意旨略稱：被告甲○○、丁○○○（下稱
被告等二人）與自訴人丙○○係姊妹關係，乙○○係丙○○之女
。雙方分別於高雄市○○區○○路二三七之五號及二三七之四號
開店營業，先前曾因招呼客人發生口角，被告等二人乃心生報復
，竟基於共同意圖使自訴人等二人受刑事處分之犯意聯絡，明知
其所經營之上開小吃店於民國九十年二月六日晚間十一時五十分
許，遭姓名年籍不詳男子三名持木棍、長刀進入砸毀店內玻璃及
物品，並非自訴人等二人所為或教唆，仍於同年月七日及九日，
分別向高雄市政府警察局三民第一分局長明派出所及台灣高雄地
方法院檢察署（下稱高雄地檢署）檢察官申告自訴人等二人共同
教唆並帶領三名歹徒前往砸店，涉犯恐嚇、毀損及竊盜等犯行，
使偵查機關對自訴人等二人發動偵查。嗣經檢察官查明後，始對
自訴人等二人為不起訴處分（下稱前案）。因認被告等二人涉犯
刑法第一百六十九條第一項之誣告罪嫌云云。案經審理結果，認
為不能證明被告等犯罪，因而維持第一審諭知被告等二人無罪之
判決，駁回自訴人等二人在第二審之上訴。固非無見。
惟查：（一）審理事實之法院對於被告有利及不利之證據，應一
律注意，詳為調查，綜合全案證據資料，本於經驗法則以定其取
捨，並將取捨證據及得心證之理由於判決內詳為說明，方為適法
。查被告丁○○○提出前案告訴，於警詢、檢察官訊問時係稱：
「自訴人等二人夥同三名歹徒進入店內砸店」、「丙○○並出言
說要讓我死」各等語（原審卷第一六八、一八四、一八五、一九
四頁），甲○○於前案警詢時指訴：自訴人等二人夥同三名歹徒
進店內砸店，伊並看見丙○○開收銀機拿取現金云云（同上卷第
一八六頁背面、一八七、一八八頁）。依其告訴內容，均指明：
親眼見自訴人等二人進入伊等之店內砸店，並有恐嚇及拿取現金
等不法行為，並非僅指訴自訴人等二人教唆犯罪。被告等二人與
自訴人丙○○係姊妹、乙○○又係丙○○之女，以渠等間之近親
關係，又於相鄰經營小吃店，應無誤認之可能，被告指訴自訴人
等二人進入店內一節，如非真實，即非屬誤信、誤認、懷疑或僅
係誇大其詞而已，原判決認被告僅係指稱：自訴人等二人「教唆
」三名歹徒砸店云云（原判決第六頁倒數第四行至第七頁第三行
），已有所認事實與卷內證據資料不符之違誤。另查證人李淑櫻
於第一審法院證稱：「……當時我在場……」、「……被告的店
被砸那天，自訴人並沒有進到被告的店裡面」等語（第一審卷第
七十三、七十四頁），又依高雄地檢署九十一年十一月二十七日
九十年度偵字第五八三七九號、九十一年度偵字第五０五二號不
起訴處分書記載：證人即警員林村在結證稱：到現場處理時，僅
有乙○○在隔壁，丙○○是事後我以電話通知才到場的；證人粘
莊金熹證述：當時三名男子坐計程車砸完就跑了，沒有人講恐嚇
的話各等語（第一審卷第十二頁），如果所述無訛，則自訴人等
二人並未進入被告之店內。究實情如何？與被告是否有誣告犯行
之認定，不無重要關連，自應予詳查究明，以為判斷之依據。原
判決對此不利於被告之證據未予斟酌論列，遽認被告等於前案係
告訴自訴人等二人「教唆」犯罪，且僅係誇大其詞（原判決第七
頁），而為有利於被告之判決，揆之前揭說明，難謂適法。（二
）客觀上為法院認定事實及適用法律基礎之證據，雖已調查而其
內容尚未明瞭者，即與未經調查無異，如遽行判決，仍屬應於審
判期日調查之證據而未予調查之違法。原判決以：「自訴人雖又
以案發當時，自訴人並未進入被告經營之小吃店內，業據前案檢
察官勘驗錄影帶屬實，此為被告等二人所明知，惟被告卻向偵查
機關申告自訴人夥同該三名男子進入被告小吃店內砸店，明顯虛
構事實，欲入自訴人於罪云云。……但該錄影帶係丙○○、乙○
○等二人所提出，亦據前案檢察事務官於九十一年十一月一日詢
問時，經丙○○、乙○○陳明在卷。該錄影既未顯示時間，則是
否連續錄影（或有間斷）？是否經剪接？是否能全面又毫無死角
錄影？已非毫無疑義，自難以上開錄影帶遽認被告等二人申告內
容完全出於憑空捏造。」（原判決第五、六頁理由三之(四)前段）
而為有利於被告之認定，惟既認該錄影帶是否連續錄影、有無經
剪接、錄影有無死角，均有疑義，仍竟未予究明釐清，遽行判決
，其調查職責容有未盡，難昭折服。上訴意旨執以指摘，非無理
由，應認原判決有撤銷發回之原因。
據上論結，應依刑事訴訟法第三百九十七條、第四百零一條，判
決如主文。
中　　華　　民　　國　九十六　年　　三　　月　　九　　日
                      最高法院刑事第五庭
                          審判長法官  林　增　福
                                法官  邵　燕　玲
                                法官  張　清　埤
                                法官  陳　世　雄
                                法官  蔡　國　在
      本件正本證明與原本無異
                                      書  記  官
中　　華　　民　　國　九十六　年　　三　　月　 十三 　日
                                                       G
